臺灣高等法院臺中分院刑事裁定　
110年度毒抗字第622號
抗  告  人  
即  被  告  藍心恬
上列抗告人即被告因聲請觀察勒戒案件，不服臺灣臺中地方法院
110年度毒聲字第548號中華民國110年4月22日裁定（聲請案號：
臺灣臺中地方檢察署110年度聲觀字第407號；偵查案號：臺灣臺
中地方檢察署110年度毒偵字第496號），提起抗告，本院裁定如
下：
    主  文
抗告駁回。
    理  由
一、抗告意旨詳如附件「刑事抗告狀」所載。 
二、按依民國109 年1 月15日修正公布、同年7 月15日施行之毒
    品危害防制條例第20條第3 項規定，犯第10條之罪於觀察、
    勒戒或強制戒治執行完畢釋放後，3 年後始再犯者，不論其
    行為係在新法施行生效前或施行生效後所為（同條例第35條
    之1 第1 、2 款參照），均應適用同條第1 、2 項（即應先
    觀察勒戒或強制戒治）之規定，本次修正係基於憲法保障人
    民之生存權，及根據每個國民生存照顧需要提供基本給付之
    理念，為協助施用毒品者戒除毒癮復歸社會，對於經監獄監
    禁處遇後仍再犯之施用毒品者，更應恢復以機構內、外之治
    療協助其戒除毒癮。此即本次修正毒品條例第20條第3 項關
    於施用毒品者所謂「3 年後再犯」係何所指之立法真諦。換
    言之，除檢察官優先適用毒品條例第24條命附條件緩起訴處
    分處遇（不論幾犯，亦無年限）外，對於施用毒品初犯者，
    即應適用第20條第1 項、第2 項為機構內之觀察、勒戒或強
    制戒治；若於上開機構內處遇執行完畢釋放後，「3 年內再
    犯」者，依第23條第2 項規定，應依法追訴；倘於「3 年後
    再犯」，自應再回歸到傳統醫療體系機構內重為觀察、勒戒
    或強制戒治之治療。是對於戒除毒癮不易者，唯有以機構內
    、外處遇及刑事制裁等方式交替運用，以期控制或改善其至
    完全戒除毒癮。申言之，現行毒品條例既認施用毒品者具有
    「病患性犯人」特質，強調「治療勝於處罰」、「醫療先於
    司法」，對於第20條第3 項及第23條第2 項所謂「3 年後（
    內）再犯」，自應跳脫以往窠臼，以「3 年」為期，建立「
    定期治療」之模式。準此，第20條第3 項規定中所謂「3 年
    後再犯」，只要本次再犯（不論修正施行前、後）距最近1
    次觀察、勒戒或強制戒治執行完畢釋放，已逾3 年者，即該
    當之，不因其間有無犯第10條之罪經起訴、判刑或執行而受
    影響（最高法院109年度台上字第3862號判決要旨參照，此
    業經該院大法庭統一法律見解）。
三、經查，抗告人即被告藍心恬（下稱被告）前因施用毒品案件
    ，經原審法院以95年度毒聲字第1490號裁定送觀察、勒戒後
    ，認無繼續施用毒品之傾向，且於96年2月12日執行完畢釋
    放，並由臺灣臺中地方檢察署檢察官以95年度毒偵字第5976
    號為不起訴處分確定等情，有臺灣高等法院被告前案紀錄表
    附卷可憑。本案被告於109年9月13日上午4時5分許，經警方
    得其同意採尿送驗，經鑑定機關以氣相層析質譜儀檢驗結果
    ，被告之尿液中含有安非他命濃度為1097ng/ml，甲基安非
    他命濃度為15004ng/ml，而呈安非他命、甲基安非他命陽性
    反應等情，有勘察採證同意書、新北市政府警察局受採集尿
    液檢體人姓名及檢體編號對照表、該公司之濫用藥物檢驗報
    告（原始編號：A0000000號）附卷為憑（見臺灣新北地方檢
    察署毒偵7684卷第16-18頁），足認被告於上開採尿前回溯9
    6小時內（不含公權力拘束期間），確有施用第二級毒品甲
    基安非他命1次之犯行，要屬無疑。
四、抗告意旨略以：我是吸食同案遭查獲的陳俊翰之二手煙，且
    他用手摸毒品後再摸保險套及飲料杯的吸管，又用手指頭強
    行插入我下體，我也不慎以沾染毒品之吸管喝飲料，所以尿
    液才有甲基安非他命陽性反應，我並沒有吸毒云云。惟
　　甲基安非他命之價格非低，施用者多僅將少量甲基安非他命
    燃燒後，以吸食器供己施用，縱有微量氣體擴散至他處，經
    空氣傳播稀釋後，旁人所得吸食到之濃度亦降低甚多。況依
    相關科學文獻所示，縱然有吸入或蒸氣之尿液可檢出毒品反
    應，其濃度應遠低於使用者（參照卷附改制前之行政院衛生
    署管制藥品管理局93年7月30日管檢字第0930007004號函意
    旨），本件被告送驗尿液中所含之甲基安非他命、安非他命
    濃度數值遠高於衛生福利部公告閾值（即判定陽性標準），
    要非不慎吸入他人施用甲基安非他命產生之二手煙或誤食沾
    染毒品之器物所致，顯無疑義，抗告意旨所辯情詞，委無可
    採。
五、綜上所述，被告本次施用毒品海洛因之犯行，距其上開最近
    一次觀察勒戒執行完畢釋放之時點已逾3年，自應依修正後
    新法規定再予觀察、勒戒。原審本於上開見解，准許檢察官
    之聲請，裁定被告應送勒戒處所觀察、勒戒，核無不合。被
    告提起抗告，仍執陳詞否認有施用第二級毒品之行為，抗告
    為無理由，應予駁回。
據上論結，應依刑事訴訟法第412 條，裁定如主文。
中　　華　　民　　國　　110 　年　　5 　　月　　25　　日
            刑事第十二庭     審判長法　官  張國忠     
　　　　　　　      　　　 　　    法　官  陳  葳       
                                    
　　　　　　　　　　       　　　  法　官  劉敏芳
上列正本證明與原本無異。
不得再抗告。
　　　　　　　　　　　　　   　　  書記官  施耀婷 
　　　　　　　　　　　　　　　　　 
中　　華　　民　　國　　110 　年　　5 　　月　　25　　日